臺灣臺中地方法院簡易民事判決
111年度中簡字第2021號
原      告  胡宥寅即胡濟琛之承受訴訟人

            胡維倫即胡濟琛之承受訴訟人

            胡芯菁即胡濟琛之承受訴訟人

兼  上一人
法定代理人  羅秀蘭即胡濟琛之承受訴訟人

共      同
訴訟代理人  楊雯齡律師
被      告  胡建忠  



上列當事人間請求返還房屋等事件，本院於民國111年9月22日言
詞辯論終結，判決如下：
    主      文
被告應將坐落臺中市○區○○○○段000000地號土地上之建號227、10
902號房屋（門牌號碼：臺中市○區○○街000號）騰空返還原告等
及全體共有人。
被告應自民國110年12月1日起至騰空返還第一項房屋之日止，按
月給付原告等新臺幣1,437元。
原告其餘之訴駁回。
訴訟費用由被告負擔。
本判決原告等勝訴部分得假執行。但被告如以新臺幣365,000元
為原告等預供擔保後，得免為假執行。
    事實及理由
壹、程序方面：
一、按當事人死亡者，訴訟程序在有繼承人、遺產管理人或其他
    依法令應續行訴訟之人承受其訴訟以前當然停止；第168 條
    至第172 條及前條所定之承受訴訟人，於得為承受時，應即
    為承受之聲明；他造當事人，亦得聲明承受訴訟，民事訴訟
    法第168 條、第175 條分別定有明文。經查，原原告胡濟琛
    於起訴後之民國111年7月4日死亡，其繼承人為胡宥寅、胡
    維倫、胡芯菁及羅秀蘭，有繼承系統表、戶籍謄本在卷可稽
    （見本院卷第91-97頁），原告等並已具狀聲明由其4人承受
    訴訟（見本院卷第85-89頁），核與前開規定相符，應予准
    許。
二、按訴狀送達後，原告不得將原訴變更或追加他訴，但擴張或
    減縮應受判決事項之聲明者，不在此限；原告於判決確定前
    ，得撤回訴之全部或一部，但被告已為本案之言詞辯論者，
    應得其同意，民事訴訟法第255條第1項第3款、第262條第1
    項分別定有明文。本件原告等於起訴時，原聲明第2項係請
    求：「被告應將戶籍自門牌號碼：臺中市○區○○街000號房屋
    （下稱系爭房屋）辦理遷出登記。」、原聲明第3項係請求
    ：「被告應自110年12月1日起至返還系爭房屋之日止，按月
    給付原告等新臺幣（下同）152,640元。」（見本院111年度
    補字第423號卷第13頁，下稱補字卷），嗣於111年7月18日
    以書狀變更原聲明第3項為：被告應自110年12月1日起至返
    還系爭房屋之日止，按月給付原告12,720元。」（見本院卷
    第49頁），末於111年8月4日本院審理中，當庭撤回原聲明
    第2項（見本院卷第109頁），核其性質係減縮應受判決事項
    之聲明與訴之撤回，依前開規定，均屬適法。
三、被告經合法通知，未於言詞辯論期日到場，核無民事訴訟法
    第386條各款所列情形，爰依原告之聲請，由其一造辯論而
    為判決。
貳、實體方面：
一、原告主張：
  ㈠系爭房屋原為被繼承人胡濟琛及被告之母親胡江麗雲所有，1
    03年4月30日胡江麗雲過世後，系爭房屋即由其長子即被繼
    承人胡濟琛、三子即被告胡建忠、及其配偶胡振宇、次子胡
    建勤、長女胡玉娟繼承，嗣經裁判分割為分別共有，每人應
    有部分為5分之1。其後，系爭房屋經本院執行處以105年度
    司執字第91624號強制執行拍賣，由原告承受取得被告之應
    有部分1/5，並在110年12月1日辦妥所有權登記，發現被告
    雖未居住在系爭房屋內，卻在屋內堆滿雜物，被告占有使用
    系爭房屋，已構成無權占用，依法自應返還予原告等及其他
    全體共有人。
  ㈡系爭房屋所占用之土地部分總面積為85平方公尺（下稱系爭
    土地），依110年1月公告土地現值為每平方公尺40,600元（
    見補字卷第31-35頁），依此計算，土地總申報地價為3,451
    ,000元（85×40,600＝3,451,000），而系爭房屋依臺中市政
    府地方稅務局房屋稅籍證明書記載，原告持分比率為1/5，
    房屋現值為73,000元（見補字卷第37、39頁），依此計算，
    系爭房屋現值全部為365,000元(73,000x5=365,000)，是系
    爭房屋及所占用之系爭土地申報總價共計3,816,000元(3,45
    1,000+365,000=3,816,000)。被告因無權占用系爭房屋及土
    地，其因此獲得相當於租金之利益，而系爭房地坐落位置在
    臺中市南區，臨近中興大學、國光國小、信義國小等學校、
    及郵局、公共資訊圖書館、便利商店、忠孝路夜市等，生活
    機能良好；距離復興路、五權南路、國光路等主要道路、及
    捷運站、火車站等設施不遠，交通便利，故相當於租金之不
    當得利應以系爭房地申報總價年息10%計算為適當，則被告
    應自110年12月1日起，按月支付原告等12,720元( 3,816,00
    0x10%x2/5÷12=12,720)。
  ㈢爰依民法第767條第1項、第821條規定提起本訴訟，請求被告
    將系爭房屋騰空返還原告等及其他全體共有人等語。並聲明
    ：⒈被告應系爭房屋騰空返還原告等及其他全體共有人。⒉被
    告應自110年12月1日起至返還系爭房屋之日止，按月給付原
    告等12,720元。⒊訴訟費用由被告負擔。⒋願供擔保，請准宣
    告假執行。
二、被告未於言詞辯論期日到場，惟曾以書狀答辯以：
　　系爭房屋原係「胡家人」共同居住生活之處所，伊自86年間
    搬離系爭房屋後，即未曾再使用系爭房屋，而伊於搬離系爭
    房屋時，業已攜走所有之物品，並無放置物品於系爭房屋內
    ，縱其上有伊之姓名，亦屬伊於86年間即已拋棄之物品，原
    告等之請求均無理由等語，資為抗辯。並聲明：㈠原告等之
    訴駁回。㈡訴訟費用由原告等負擔。㈢如受不利判決，請准提
    供擔保宣告免予假執行。
三、得心證之理由：
  ㈠原告等主張之上開事實，有不動產權利移轉證明書、土地所
    有權狀、建物所有權狀、戶籍謄本、土地登記第一類謄本、
    房屋稅籍證明書、現場照片、網路街景圖、戶籍謄本、繼承
    系統表、內政部實價登錄查詢等件影本在卷可稽（見補字卷
    第23-39頁、見本院卷第55-65、91-97、111頁），經核相符
    ；被告固不否認曾居住於系爭房屋內，惟就原告請求遷讓房
    屋、給付相當租金之不當得利部分，則否認在卷，並以前揭
    情詞置辯。是本件應審究者厥為：⒈被告是否仍占用系爭房
    屋？若肯定，則原告等請求被告將系爭房屋騰空返還予原告
    等及其他全體共有人，有無理由？⒉原告等依不當得利之規
    定，請求被告自110年12月1日起至遷讓返還系爭房屋止，按
    月給付相當租金之不當得利是否有理由？若肯定，則得請求
    之金額若干？析述如下。
  ㈡被告應將系爭房屋騰空返還予原告等及其他全體共有人：
　⒈被告固辯稱：伊自86年間搬離系爭房屋後，即未曾再使用系
    爭房屋，而伊於搬離系爭房屋時，業已攜走所有之物品，並
    無放置物品於系爭房屋內，縱其上有伊之姓名，亦屬伊於86
    年間即已拋棄之物品，原告等之請求均無理由等語（見本院
    卷第113、115頁），惟經原告等爭執在卷（見本院卷第135
    、153頁），被告自應舉證以實其說。經查，依原告等所提
    出之現場照片可知（見本院卷第61、63頁），系爭房屋現場
    仍留有大量紙箱、塑膠袋包裝物、整理箱等物，且其上亦佈
    滿大量灰塵，衡情上開物品應已堆置於系爭房屋內甚久，且
    被告亦不否認伊於搬離系爭房屋時，尚有遺留物品一節，是
    被告抗辯：伊於搬離系爭房屋時，業已攜走所有之物品等語
    ，並無可採。
　⒉另按占有乃指對占有物之事實上管領力而言，至於是否實際
    使用，則非所論。承前所述，被告辯稱：伊於搬離系爭房屋
    時，業已攜走所有之物品，並無放置物品於系爭房屋內等語
    ，欠缺依憑，並無可信。而原告主張系爭房屋之鑰匙尚在被
    告之占有中一情，亦經證人即被繼承人胡濟琛及被告之父親
    胡振宇於本院審理中之證述：「（問：是否知道系爭房屋最
    後由何人居住？）被告胡建忠住，他是80幾年住那裡，但沒
    有住多久就搬走，東西都放在那裡。」、「（問：被告是單
    獨住在系爭房屋嗎？）是，就是在我搬走後，他就單獨住那
    裡。」、「（問：系爭房屋裡面的東西都是被告的？）是，
    他一個人的東西。」、「（問：系爭房屋的鑰匙是否也由被
    告在保管中？）始終都是胡建忠保管，在我搬走後就是他保
    管，我搬走我沒有留鑰匙。」等語明確（見本院卷第152頁
    ），是原告等主張被告仍持有系爭房屋之鑰匙，並未交付予
    原告等人，應非無稽。被告持有系爭房屋之大門鑰匙，卻不
    交付該等鑰匙予系爭房屋之其他共有人，因而限制、排除其
    他共有人進出系爭房屋之權利，已屬獨自管領占用系爭房屋
    、對系爭房屋生事實上之管領力甚顯，被告仍屬無權占有系
    爭不動產至明。
　⒊再按所有人對於無權占有或侵奪其所有物者，得請求返還之
    ；各共有人對於第三人，得就共有物之全部為本於所有權之
    請求：但回復共有物之請求，僅得為共有人全體之利益為之
    。民法第767條第1項前段、第821條分別定有明文。查被告
    未經共有人全體同意，即占有系爭房屋，已如前述，自屬無
    權占有。從而，原告等本於系爭房屋所有權人之地位，依民
    法第767條第1項、第821條之規定，請求被告應將系爭房屋
    騰空返還原告等及全體共有人，為有理由，應予准許。
  ㈢被告應自110年12月1日起至遷讓返還系爭房屋止，按月給付
    原告等1,437元：
　　另按無法律上之原因而受利益，致他人受損害者，應返還其
    利益；雖有法律上之原因，而其後已不存在者，亦同，民法
    第179條定有明文。故如無權占用他人之房屋，加害人應返
    還之不當得利之範圍，為相當於租金之利益。復按土地法第
    97條第1項規定，城市地方房屋之租金，以不超過土地及其
    建築物申報總價年息百分之10為限。所謂土地及建築物之總
    價額，依土地法施行法第25條規定，土地價額依法定地價；
    建築物價額則依該管市縣地政機關估定之價額而定。又所謂
    法定地價，依土地法第148 條規定，係土地所有權人依該法
    規定所申報之地價。經查，系爭房屋111年度房屋課稅現值
    為365,000元（即持分比率1/5之課稅現值×5＝365,000），有
    房屋稅籍證明在卷可憑（見補字卷第37、39頁），而系爭房
    屋坐落基地面積合計85平方公尺，其坐落基地於110年1月之
    申報地價與109年1月相同，為每平方公尺4,160元，亦有土
    地登記謄本、網路查詢資料在卷可憑（見補字卷第31-35頁
    ，本院卷第157、159頁）。是原告等以被告無權占有之系爭
    土地每平方公尺申報地價4,160元計算，核屬適當，系爭房
    屋所占用土地之申報地價總價為353,600元（4,160×85=353,
    600）。承上，系爭房屋及所占用之土地申報地價總價合計
    為718,600元（365,000+353,600＝718,600）。本院參酌系爭
    房屋為2層樓，坐落地點為約8米寬之巷道內，周圍多為透天
    住宅，雖臨近中興大學、公共資訊圖書館，距離復興路、五
    權南路、國光路等主要道路、及火車站等設施不遠，生活機
    能尚可，然附近並無商業活動，繁榮程度普通，有現場照片
    、Google街景圖、地圖在卷可考（見本院卷第57、59、65頁
    ），是認原告請求以年息百分之10計算每月之不當得利金額
    乃屬過高，應以年息百分之6計算為適當，則被告占用系爭
    房屋每月相當於租金之不當得利金額為3,593元（718,600×6
    %÷12=3,593）。因原告等就系爭房屋之應有部分為2/5，是
    每月得請求被告給付之金額即為1,437元（3,593÷5×2=1,437
    ），原告等請求被告自110年12月1日起至騰空返還系爭房屋
    之日止，按月給付原告等1,437元，自屬有據，應予准許。
    原告等逾此範圍之請求並無理由，應予駁回。
四、綜上所述，原告等請求被告應將系爭房屋騰空返還予原告及
　　全體共有人，及原告等請求被告應自110年12月1日起至騰空
    返還系爭房屋之日止，按月給付原告等1,437元，為有理由
    ，應予准許。逾此範圍之請求即屬無理，應予駁回。　
五、本判決原告勝訴部分，係依民事訴訟法第427條第2項第1款
    規定適用簡易訴訟程序所為被告敗訴之判決，依同法第389
    條第1項第3款規定，應依職權宣告假執行。原告雖陳明請准
    宣告假執行，不過係促使本院發動職權為假執行之宣告，本
    院就原告此部分聲請無庸為准駁之諭知。又被告陳明願供擔
    保請准宣告免為假執行，經核亦無不合，爰酌定相當之金額
    准許之。
六、訴訟費用負擔之依據：民事訴訟法第79條。
中　　華　　民　　國　　111 　年　　10　　月　　25　　日
                  臺灣臺中地方法院臺中簡易庭
                                  法　官　林秉暉
以上為正本係照原本作成。
如不服本判決，應於送達後20日內，向本院提出上訴狀並表明上
訴理由，如於本判決宣示後送達前提起上訴者，應於判決送達後
20日內補提上訴理由書（須附繕本）。如委任律師提起上訴者，
應一併繳納上訴審裁判費。
中　　華　　民　　國　　111 　年　　10　　月　　25　　日
                                  書記官  巫惠穎